臺灣高等法院臺南分院民事裁定
110年度抗字第209號
抗  告  人  蔡耀德  

上列抗告人因與相對人蔡東山間撤銷贈與事件，聲請假處分事件
，抗告人對於中華民國110年10月22日臺灣雲林地方法院110年度
全字第26號裁定，提起抗告，本院裁定如下：
    主  文
原裁定廢棄。
相對人於原法院之聲請駁回。
聲請及抗告訴訟費用由相對人負擔。
    理  由
一、抗告意旨略以:㈠原裁定准相對人以新臺幣(下同)115萬1,000
    元為伊供擔保後，伊就坐落雲林縣○○鎮○○段0000○0號、權利
    範圍全部之土地及同段0000之00地號、權利範圍全部之土地
    及同段0000建號建物(門牌號碼為雲林縣○○鎮○○路00號）(下
    稱系爭房地)，不得為讓與、設定抵押權、出租及其他一切
    處分行為。惟相對人就假處分之原因，即民事訴訟法第532
    條規定請求標的之現狀變更，有日後不能強制執行或甚難執
    行之虞之情形，並未釋明，自不能以提供擔保，以代釋明之
    不足，原裁定裁准假處分，顯然違背法令。㈡又實務上對於
    不動產假處分擔保金，債權人須提出「全額」擔保金，亦即
    土地公告現值加上房屋課稅現值，縱使本件應准予假處分之
    聲請，擔保金亦應酌定為房地總價值531萬6,400元，原裁定
    裁准之假處分擔保金額，顯然太低，爰依法提起抗告，請求
    廢棄原裁定等語。
二、按債權人就金錢以外之請求因請求標的之現狀變更，有日後
    不能強制執行，或甚難強制執行之虞，欲保全強制執行者，
    得聲請假處分，固為民事訴訟法第532條第1項、第2項所明
    定。惟債權人聲請假處分應就其假處分之請求及原因釋明之
    ；前項釋明如有不足，而債權人陳明願供擔保或法院認為適
    當者，法院得定相當之擔保，命供擔保後為假處分，同法第
    533條準用第526條第1項、第2項亦定有明文。又所謂假處分
    之原因，即前開規定請求標的之現狀變更，有日後不能強制
    執行或甚難執行之虞之情形。而所謂日後不能強制執行或甚
    難執行之虞者，係指債務人浪費財產、增加負擔、就其財產
    為不利益之處分，恐將達於無資力之狀態，或債務人逃匿或
    移住遠方等情形而言；所謂請求標的物之現狀變更，係指請
    求之標的物，其從前存在之狀態已有變更或將有變更而言，
    凡對於物或權利為事實上或法律上之處分均屬之（最高法院
    96年度台抗字第648號、99年度台抗字第477號、99年度台抗
    字第655號、102年度台抗字第2號裁定意旨參照）。再稱釋
    明者，係使法院就某事實之存否，得到大致為正當之心證，
    即為已足，與證明係當事人提出之證據方法，足使法院產生
    堅強心證，可以確信其主張為真實者，尚有不同。經查:
  ㈠相對人主張:伊將系爭房地所有權移轉登記予抗告人，登記原
    因雖是買賣，實際上為贈與行為，屬民法第87條第2項隱藏
    行為，應適用贈與之法律關係。伊於110年2月間搬去與抗告
    人一家人同住後，抗告人對伊態度冷漠，抗告人一家人更輪
    流大聲斥責羞辱伊，顯然故意施以侵害行為。抗告人之妻並
    致電向伊之長孫蔡旻紘要求支付伊之扶養費，顯見抗告人不
    願依約扶養伊，伊已依民法第416條第1項規定對抗告人提起
    撤銷贈與之訴訟，並依同法第419條第2項、第179條之規定
    ，請求抗告人返還系爭房地之事實，業據相對人提出土地登
    記申請書、建築改良物所有權買賣移轉契約書、系爭房地之
    登記謄本可稽(見原審卷第15至19頁、第21至23頁、第27至3
    7頁），並有兩造之戶籍謄本(見原審卷第49、51頁）、相對
    人元大銀行○○分行之客戶往來交易明細、華南商業銀行之存
    款往來明細表暨對帳單(見原審卷第65至67頁）可憑，堪認
    相對人就本件假處分之請求已有釋明。
  ㈡關於假處分之原因，相對人固以系爭房地現登記為抗告人所
    有，抗告人有未履行負擔對伊之扶養義務，並有變更系爭房
    地現狀，致有不能強制執行或其難執行之虞云云，並提出蔡
    旻紘玉山銀行之存摺，其中有100年5月6日轉出扶養費15,01
    5元、110年6月4日轉出扶養費50,000元及10,000元之紀錄(
    見原審卷第43至47頁）及抗告人與蔡旻紘100年6月1日之手
    機錄音對話譯文(下稱系爭對話，見原審卷第71頁）為據。
    然上開存摺及錄音譯文，僅能釋明蔡旻紘曾支出上述扶養費
    3筆，及抗告人於系爭對話有諸多對相對人不滿之語言(如抗
    告人稱:「我跟你說，我也不想跟他(相對人)說話，你要跟
    爺爺(相對人)說，不要再惹我」、「你爺爺幫助我不多耶」
    、「你以為你爺爺拿幾百萬出來讓我做生意嗎…」等語，惟
    此並無從認抗告人有就系爭房地原有狀態變更或將有變更之
    情事，亦不足為相對人有日後不能強制執行或甚難執行之虞
    之假處分原因之釋明。況系爭房地現由抗告人居住，抗告人
    主觀上認系爭房地為其所有之情，亦據相對人陳明在卷(見
    本院卷第111頁)，衡情抗告人應無變更系爭房地現狀之可能
    。相對人主張:抗告人將變更標的(系爭房地)現狀，致日後
    不能強制執行或甚難執行之虞之情形云云，顯係其主觀臆測
    ，自不可採。此外，相對人復未提出其他能即時調查之證據
    ，以釋明抗告人有假處分之原因，應認相對人未盡其釋明之
    義務，依上說明，縱相對人願供擔保，亦無法補釋明之欠缺
    ，與假處分之法定要件不符，相對人本件假處分聲請，自屬
    不能准許。
三、綜上所述，本件相對人就假處分之原因未能釋明，縱其陳明
    願供擔保，仍無足補釋明之欠缺，其假處分之聲請與要件不
    符，不應准許。原裁定准予假處分，自有違誤。抗告人抗告
    意旨指摘原裁定不當，求予廢棄，為有理由，爰由本院廢棄
    原裁定，並駁回相對人假處分之聲請。　 
四、據上論結，本件抗告為有理由，爰裁定如主文。
中　　華　　民　　國　　111 　年　　6 　　月　　6　　日
                    民事第三庭  審判長法  官  吳森豐

                                      法  官  郭貞秀

                                      法  官  孫玉文
上為正本係照原本作成。
本裁定除以適用法規顯有錯誤為理由外，不得再抗告。如提再抗
告，應於收受送達後十日內向本院提出再抗告狀（須附繕本），
並繳納再抗告費新臺幣一千元。
提起再抗告應委任律師或具有律師資格之人之委任狀；委任有律
師資格者，另應附具律師資格證書及釋明委任人與受任人有民事
訴訟法第466條之1第1項但書或第2項所定關係之釋明文書影本。
中　　華　　民　　國　　111 　年　　6 　　月　　6 　　日

                                      書記官  鄭鈺瓊
【附註】
民事訴訟法第495條之1第2項準用同法第466條之1第1、2項規定
：
⑴對於第二審判決上訴，上訴人應委任律師為訴訟代理人。但上
  訴人或其法定代理人具有律師資格者，不在此限。
⑵上訴人之配偶、三親等內之血親、二親等內之姻親，或上訴人
  為法人、中央或地方機關時，其所屬專任人員具有律師資格並
  經法院認為適當者，亦得為第三審訴訟代理人。
民事訴訟法第466條之2第1項：
上訴人無資力委任訴訟代理人者，得依訴訟救助之規定，聲請第
三審法院為之選任律師為其訴訟代理人。